【裁判字號】    97,交聲,1791
【裁判日期】    970912
【裁判案由】    聲明異議
【裁判全文】
臺灣臺中地方法院交通事件裁定        97年度交聲字第1791號
原處分機關  交通部公路總局臺中區監理所（豐原監理站）
異  議  人
即受處分人  甲○○
上列受處分人因違反道路交通管理處罰條例案件，對於交通部公
路總局臺中區監理所（豐原監理站）於民國97年5月16日所為之
處分（豐監稽違字第裁63-ZHA094756號裁決書），聲明異議，本
院裁定如下：
    主    文
原處分撤銷。
甲○○不罰。
    理    由
一、原處分機關略以：異議人即受處分人（下稱受處分人）甲○
    ○駕駛車牌號碼M6-9358號自用小客車，於民國96年12月15
    日15時37分許，在國道三號北上284.1公里處因「速限110公
    里，經雷達（射）測定時速為130公里，超速20公里」違規
    ，經國道公路警察局第八警察隊依違反道路交通管理處罰條
    例第33條第1項第1款舉發。受處分人先就未接獲通知單部分
    提出陳述，經舉發單位查明該通知單已於97年1月10日辦理
    「寄存送達」完成送達程序，受處分人繳納罰鍰時，已為違
    反道路交通管理事件統一裁罰標準表第2階段之裁罰基準（
    處新臺幣（下同）4,500元）；受處分人復就舉發違規事實
    不服向原處分機關提出申訴，舉發單位就申訴書所述情節查
    明後，於97年4月24日以公警八交字第0970870929號函覆「
    ... 該車違規超速屬實... 」，同時檢附該測速儀器經濟部
    標準檢驗局檢驗合格證書；受處分人仍有不服，原處分機關
    遂於97年5月16日已豐監稽違字第裁63-ZHA094756號裁決書
    裁處罰鍰4,500元整（罰鍰已繳納），於法並無不合等語。
二、聲明異議意旨則以：受處分人於本件被舉發之同一日7分鐘
    前，於國道三號北上307.5公里亦被舉發超速，當天為週末
    ，依週末擁擠路況，相隔23.4公里，要在7分鐘內抵達，本
    人車速需高達200.6公里，實為不可能，爰聲明異議等語。
三、按法院受理交通事件，準用刑事訴訟法之規定，其處理辦法
    ，由司法院會同行政院定之，道路交通管理處罰條例第89條
    定有明文。再按被告未經審判證明有罪確定前，推定其為無
    罪。犯罪事實應依證據認定之，無證據不得認定犯罪事實，
    刑事訴訟法第154條亦定有明文。由上開規定可知，法院就
    違反道路交通管理處罰條例之案件，對於據以認定行為人違
    規之事實及證據，仍應依積極證據認定之，不得僅憑警察機
    關員警開立之舉發違反道路交通管理事件通知單及主管機關
    違反道路交通管理事件裁決書，即推定受處分人有道路交通
    違規之事實。如仍存有合理之懷疑，無法達於確信受處分人
    有違反道路交通事件管理處罰條例之事實時，應依刑事訴訟
    法上「罪疑唯輕」、「有疑唯利於被告」之原則，就有疑問
    之部分，應作對於受處分人有利之認定。
四、經查：
  (一)受處分人駕駛所有之車號M6-9358號自用小客車，於上開時
    、地，因「速限110公里，經雷達 (射）測定時速為130公里
    ，超速20公里」之違規，有內政部警政署國道公路警察局舉
    發違反道路交通管理事件通知單暨違規照片及裁決書各一紙
    在卷可佐。
  (二)查本件經舉發超速之時地為96年12月15日下午3時57分在國
    道三號北上284.1公里處；而在本件舉發超速之前之同日下
    午3時50分在國道三號北上307.5公里處，受處分人亦經國道
    公路警察局第八警察隊以公警局交字第ZHB072192號舉發通
    知單，舉發其行速126公里，超速16公里，有本院97年度交
    聲字第1787號交通事件裁定（已確定）附卷可稽。另本院前
    向內政部警政署國道公路警察局第八警察隊函詢本件之測速
    儀器，與另件即第ZHB072192號舉發通知單所使用之測速儀
    器，二者於96年12月15日所標示之時間是否均與中央標準時
    間完全一致，及如有差距，係較中央標準時間快或慢幾分幾
    秒；後經內政部警政署國道公路警察局第八警察隊於97年7
    月21日以公警八交字第0970871531號函覆稱：「本隊所配發
    之雷達及雷射測速照相儀器為『經濟部標準檢驗局』檢定合
    格之裝備儀器，且每年檢定1次並發有證書，均符合規定；
    本隊另有規範律定員警出勤均需核對中央標準時間，使用前
    並實施校正測照儀器時間及檢驗程序」。按依國道公路警察
    局第八警察隊之覆函，上開二個測速儀器所標示之時間既應
    與中央標準時間一致，則本件與另件舉發通知單上所標示之
    時間，即均可為以下論述之準據。而查本件與另件之兩次舉
    發，地點相差23.4公里（307.5-284.1），舉發時間相差7分
    鐘（57-50），以此計算，受處分人車速需高達每小時200公
    里，始可能到達第2次遭舉發之地點；又96年12月15日為星
    期六，依經驗法則，於周末假日下午3時許，國道高速公路
    之路況係較為擁擠，則受處分人於當時要以200公里時速於
    國道公路上行駛，應無此可能。
  (三)依上所述，本件尚有合理之懷疑存在，尚無法使本院達於受
    處分人有違反道路交通事件管理處罰條例之事實之確信，則
    依據「罪疑唯輕」原則，本案應做有利於受處分人之認定。
    原處分機關未予詳查，遽予裁罰，尚有未洽，受處分人聲明
    異議意旨，指摘原處分不當，為有理由，原處分應予撤銷，
    並由本院另為不罰之諭知。
五、依道路交通管理處罰條例第87條第2項，道路交通案件處理
    辦法第20條前段，裁定如主文。
中    華    民    國    97    年    9     月    12    日
                  交通法庭  法  官  戴嘉慧
上正本證明與原本無異。
如不服本裁定，應於送達後五日內，向本院提出抗告狀。（應附
繕本）
                            書記官  劉晴芬
中    華    民    國    97    年    9    月    12    日


司法院資訊處製作；財團法人民間司法改革基金會備份。
